臺灣高雄地方法院民事裁定
108年度消債更字第12號
聲  請  人  謝淑敏  
0000000000000000

代  理  人  矯恆毅律師
上列當事人因消費者債務清理事件聲請更生，本院裁定如下：
    主  文
聲請人謝淑敏自民國一百零八年四月二十三日下午四時起開始更
生程序。
命司法事務官進行本件更生程序。
    理  由
一、本件聲請意旨略以：伊無力清償債務，復未經法院裁定開始
    清算程序或宣告破產，爰依法聲請准予裁定更生等語。
二、按債務人不能清償債務或有不能清償之虞者，得依本條例所
    定更生或清算程序，清理其債務。債務人無擔保或無優先權
    之債務總額未逾新臺幣（下同）1,200萬元者，於法院裁定
    開始清算程序或宣告破產前，得向法院聲請更生。法院開始
    更生程序之裁定，應載明其年、月、日、時，並即時發生效
    力。法院裁定開始更生或清算程序後，得命司法事務官進行
    更生或清算程序，必要時得選任律師、會計師或其他適當之
    自然人或法人一人為監督人或管理人。消費者債務清理條例
    第3條、第42條第1項、第45條第1項及第16條第1項分別定有
    明文。
三、經查：
  ㈠聲請人所主張上開事實，業據其提出財產及收入狀況說明書
    （卷第6至10頁）、債權人清冊（卷第11頁）、信用報告（
    卷第23頁）、財團法人金融聯合徵信中心前置協商專用債權
    人清冊（卷第25至26頁）、戶籍謄本（卷第27頁）、財政部
    高雄國稅局105年及106年度綜合所得稅各類所得資料清單及
    總歸戶財產查詢清單（卷第28至29頁、第89頁）、勞工保險
    被保險人投保資料表（卷第31至32頁）、薪資明細表（卷第
    33至38頁）、存摺（卷第39至41頁、第43至55頁）、商業保
    險投保資料查詢結果表（卷第56頁）等在卷可參。
  ㈡次查，聲請人於105年及106年度申報所得分別為306,314元（
    其中利聖國際股份有限公司薪資所得303,883元）、323,330
    元（其中利聖國際股份有限公司薪資所得317,453元），名
    下有繼承取得位於高雄市前鎮區之1房1地（持分均為5分之1
    ，建物門牌即戶籍址，詳如後述）及雲林縣2筆土地（持分
    均為1440分之6），勞工保險投保單位為利聖國際股份有限
    公司，另有元大人壽保單解約金2,591元。又聲請人於利聖
    國際股份有限公司所設之孕婦裝專櫃從事銷售工作，據利聖
    國際公司函覆之薪資明細表所載，其自107年1月起至108年2
    月止以每月薪資扣除勞健保費後概為21,022元至33,850元之
    間，此有上開綜合所得稅各類所得資料清單、財產歸屬清單
    、土地及建物登記第一類謄本、勞工保險被保險人投保資料
    表、元大人壽保險股份有限公司函、薪資明細表等（卷第28
    至38頁、第72、89至96頁）在卷可參。則在查無聲請人有其
    他收入來源之情形下，佐以其勞工保險資料以利聖國際公司
    為投保單位，投保薪資為27,600元，106年度平均領取利聖
    國際公司所得26,454元（計算式：317,453÷12＝26,454，本
    件均係採四捨五入計算），是本院認以26,454元作為核算其
    現在償債能力之基礎，堪認妥適。
  ㈢承上，聲請人之父親謝△甫於107年5月間死亡，由聲請人及4
    名兄弟姊妹繼承上開4筆不動產及股票50股，其中位於高雄
    市前鎮區之1房1地（下稱系爭房地）由保證責任高雄市第三
    信用合作社設定第一順位最高限額抵押權300萬元，借款人
    為聲請人之胞妹謝○○，謝△擔任保證人，借款期間自101年6
    月22日起至121年6月22日止，每月由謝○○名下之高雄三信活
    期儲蓄存款存摺帳戶扣繳本息12,000餘元，目前尚欠借款餘
    額1,779,356元，此有借據、謝○○存摺交易明細、現借各筆
    餘額查詢附卷可稽（見卷第102至107頁）；另聲請人繼承謝
    △位於雲林縣之2筆土地，其上未設定抵押權等債務負擔，爰
    僅將該雲林縣之2筆土地現值共61,427元計入聲請人之積極
    財產中，附此敘明。
  ㈣關於聲請人個人日常必要支出部分，按債務人必要生活費用
    ，以最近一年衛生福利部或直轄市政府所公告當地區每人每
    月最低生活費一點二倍定之，本條例第64條之2第1項定有明
    文。本院參酌衛福部社會司所公告108年度高雄市最低生活
    費標準為13,099元，則聲請人每月生活所必需除有特殊情形
    並有證據證明者外，自宜以此數額之1.2倍即15,719元為度
    ，始得認係必要支出。又上開最低生活費用之標準，係照當
    地近1年平均每人消費支出60％，依其基準之家庭收支調查報
    告調查表格式示有關經常性支出之調查項目，其原即包括利
    息支出、食品、衣著、房租及水費、電費、醫療保健、交通
    、娛樂、教育等基本生活需求；因聲請人自陳居住於胞妹謝
    ○○名下之系爭房地，並由謝○○繳納房屋貸款，故於計算聲請
    人個人每月必要生活費時，即應自前開已包括聲請人居住費
    用在內，扣除相當於房租支出所佔比例24.36％，俾免重複計
    列費用，而符公平之旨，則依此計算之結果，聲請人每月之
    必要生活費在不含居住費用之情形下，即應為11,890元【計
    算式：15,719－（15,719×24.36%）＝11,890】。
  ㈤至扶養部分，聲請人主張獨力扶養其長女，每月扶養費9,000
    元。經查，聲請人之長女謝○○係88年生，105年及106年度申
    報所得均為0元、名下無財產，勞工保險於107年12月31日退
    保，現就讀屏東大學，每月領取弱勢單親生活補助費2,073
    元等情，此有戶籍謄本、存摺、學生證、高雄市政府社會局
    函及本院依職權調閱稅務電子閘門財產所得調件明細表及勞
    保局電子閘門投保紀錄在卷可參（卷第27頁、第42頁、第62
    頁、第70至73頁）。扶養費用部分，依消費者債務清理條例
    第64條之2第1項及第2項規定，債務人必要生活費用，以最
    近一年衛生福利部或直轄市政府所公告當地區每人每月最低
    生活費一點二倍定之；受扶養者之必要生活費用，準用第1
    項規定計算基準數額，並依債務人依法應負擔扶養義務之比
    例認定之，而108年度高雄市每人每月生活所必需即為最低
    生活費標準13,099元之1.2倍即15,719元，是在聲請人復未
    提出其他特殊需求需調查以利其支出審酌之情形下，本院認
    即應以108年度高雄市每人每月不含房屋支出之生活所必需1
    1,890元（詳如前述）為度；又聲請人未曾有婚姻關係，亦
    未提出長女生父之任何資料，並陳稱長女無打工收入等語（
    參卷第19至20頁補正狀），是以聲請人長女每月之必要生活
    費11,890元，於扣除社會局補助後，由聲請人獨力負擔即應
    以9,817元（計算式：11,890－2,073＝9,817）為度，則聲請
    人主張每月負擔長女扶養費9,000元，低於本院計算之基準
    ，尚屬合理。
四、綜上所述，以聲請人現每月收入26,454元為其償債能力基準
    ，扣除個人必要生活費11,890元及長女扶養費9,000元後，
    餘5,564元，而聲請人之債權人為正泰資產管理有限公司，
    負債總額為1,192,886元（參卷第74頁），扣除元大人壽保
    險解約金2,591元及雲林縣2筆土地現值61,427元，以聲請人
    每月所餘按月攤還結果，需約17年【計算式：（1,192,886－
    2,591－61,427）÷5,564÷12＝16.9】始能清償完畢，應認其已
    不能清償債務。此外，聲請人無擔保或無優先權之債務總額
    未逾1,200萬元，且無本條例第6條第3項、第8條或第46條各
    款所定駁回更生聲請之事由存在，則聲請人聲請更生為有理
    由，應予准許，爰命司法事務官進行本件更生程序。
五、依本條例第11條第1項、第45條第1項，裁定如主文。
中　　華　　民　　國　　108 　年　　4 　　月　　23　　日
                  民事庭　法　官　沈建興
以上正本係照原本作成。
本裁定不得抗告。
中　　華　　民　　國　　108 　年　　4 　　月　　23　　日
                          書記官  胡美儀